臺灣士林地方法院民事判決　　　　　　　 94年度訴字第803號
原　　　告　台新國際商業銀行股份有限公司
法定代理人　丙○○
訴訟代理人　乙○○
被　　　告　甲○○
上列當事人間清償借款事件，本院於民國94年9 月9 日言詞辯論
終結，判決如下：
    主      文
被告甲○○應給付原告新台幣壹佰拾肆萬陸仟捌佰肆拾伍元，
及自民國92年4 月26日起至清償日止，按年息百分之八計算之利
息，暨自民國92年4 月26日起，按上開利率百分之二十計付之違
約金。
訴訟費用由被告負擔。
本判決第1 項於原告以新台幣肆拾伍萬元為被告供擔保後，得假
執行。
    事實及理由
一、原告起訴主張：訴外人孫素芳於84年10月11日邀同被告之被
    繼承人陳文中為連帶保證人，與原告訂立消費借貸契約，向
    原告借款新台幣（下同）300 萬元，約定借款期間自民國84
    年10月11日起至104 年10月11日止，借款利息按原告所訂基
    本放款利率加碼1.07% 計算（訂約時為年息9.25%）， 並約
    定自借款日起，按年金法分240 期平均攤還本息，未按期攤
    還本息時，除按屆期時之利率付息外，另自逾期之日起加放
    款利率10% ，逾期6 個月以上者，其超過6 個月部分加放款
    利率20% 計付違約金，並喪失期限利益而應立即清償借款。
    詎訴外人孫素芳自91年5 月11日日起即未依約向原告繳付本
    息，依約已喪失期限利益視為到期，經聲請拍賣孫素芳提供
    之不動產受償後，目前尚欠本金134 萬6,845 元，及自92年
    4 月26日起至清償日止，按年息8%計算之利息，暨自民國92
    年4 月26日起，按上開利率20% 計付之違約金未獲清償。因
    連帶保證人陳文中已於85年5 月15日死亡，其第一順位繼承
    人為訴外人陳樹木及被告，惟陳樹木亦已於86年8 月27日死
    亡，由被告及另一訴外人陳玉香繼承，陳玉香已拋棄繼承，
    陳文中系爭保證債務依法應由被告繼承。為此依連帶保證契
    約及繼承之法律關係，訴請被告給付。並聲明如主文所示。
二、被告甲○○則以：伊不清楚系爭連帶保證債務之事，應該不
    用負責。又目前經濟狀況不佳，每月只能還2,000 至3,000
    元等語資為抗辯。並聲明：原告之訴駁回。
三、兩造不爭執之事實：
    原告主張訴外人陳文中已於85年5 月15日死亡，其第一順位
    繼承人為另一訴外人陳樹木及被告，惟陳樹木亦已於86年8
    月27日死亡，由被告及另一訴外人陳玉香繼承，陳玉香已拋
    棄繼承，被告應為陳文中之繼承人等情，業據提出
    及本院家事法庭公函，且為被告所是認（本院94年9 月9 日
    言詞辯論筆錄），自堪信為真實。
四、又原告主張訴外人孫素芳於84年10月11日邀同被告之被繼承
    人陳文中為連帶保證人，與原告訂立消費借貸契約，向原告
    借款300 萬元，約定如前所述借款條件，訴外人孫素芳自91
    年5 月11日起即未依約向原告繳付本息，經原告聲請拍賣孫
    素芳提供之不動產受償後，目前尚欠本金134 萬6,845 元，
    及自92年4 月26日起至清償日止，按年息8%計算之利息，暨
    自民國92年4 月26日起，按上開利率20% 計付之違約金未獲
    清償等情，業據提出借據暨約定書、本院執行處分配表等件
    為證，並經本院依職權調取本院91執字第17320 號執行案卷
    核閱無訛。至被告雖以前揭情詞置辯，惟查：原告所提上揭
    借據、約定書，均有孫素芳、陳文中之簽名、蓋章，孫素芳
    於本院91執字第17320 號執行事件拍賣過程，亦未見爭執借
    款之事實及金額。又以依被告所述，孫素芳為陳文中兄嫂，
    乃相識並有親誼之人，約定書上復正確記載陳文中之
    統一編號及出生年月日等事項，應堪信原告所提文書確為真
    正，孫素芳、陳文中與原告間分別成立消費借貸、連帶保證
    之法律關係，孫素芳尚積欠原告如上所述之本金、利息、違
    約金應堪認定。再金錢之債於法律上尚無從主張給付不能，
    是
    被告另陳稱無法負擔原告請求之金額，就其應負給付之責，
    應無影響。
五、按消費借貸之借用人應於約定期限內，返還與所借用物種類
    、品質、數量相同之物，民法第478 條前段定有明文；又所
    謂連帶保證，係指保證人與主債務人就債務之履行，對於債
    權人各負全部給付之責任者而言，是連帶保證債務之債權人
    得同時或先後向保證人為全部給付之請求（最高法院45年度
    臺上字第1426號判例、77年度臺上字第1772號判決意旨參照
    ）。再繼承人自繼承開始時，除本法另有規定外，承受被繼
    承人財產上之一切權利、義務，亦為民法第1148條前段所明
    定。本件主債務人孫素芳尚積欠原告前開本金、利息、違約
    金，已如前述，被告為連保證人陳文中之繼承人，依前揭規
    定，自應繼承陳文中與原告間保證債務法律關係，並與孫素
    芳對原告負連帶給付之責。
五、從而，原告本於連帶保證契約及繼承之法律關係，訴請被告
    給付134 萬6,845 元，及自民國92年4 月26日起至清償日止
    ，按年息8%計算之利息，暨自民國92年4 月26日起，按上開
    利率20% 計付之違約金，為有理由，應予准許。
六、原告陳明願供擔保，聲請宣告假執行，經核合於法律規定，
    爰酌定相當之擔保金額宣告之。
七、訴訟費用負擔之依據：民事訴訟法第78條。
中　　華　　民　　國　　94　　年　　9 　　月　　16　　日
                  民事第二庭  法　官　王本源
以上正本證明與原本無異。
如對本判決上訴須於判決送達後20日內向本院提出上訴狀。
中　　華　　民　　國　　94　　年　　9 　　月　　21　　日
                              書記官  戴顯澄
